【裁判字號】    98,消債更,39
【裁判日期】    981216
【裁判案由】    更生
【裁判全文】
臺灣桃園地方法院民事裁定                 98年度消債更字第39號
聲請人即
債  務  人  甲○○
上列當事人聲請消費者債務清理事件，本院裁定如下：
    主  文
債務人甲○○自中華民國九十八年十二月十六日下午十七時起開
始更生程序。
命司法事務官進行本件更生程序。
    理  由
一、按「法院開始更生程序之裁定，應載明其年、月、日、時，
    並即時發生效力」，又「法院裁定開始更生或清算程序後，
    得命司法事務官進行更生或清算程序；必要時，得選任律師
    、會計師或其他適當之自然人或法人一人為監督人或管理人
    」。消費者債務清理條例第45條第1 項、第16條第1 項分別
    定有明文。
二、本件聲請人即債務人聲請意旨略以：其因不能清償債務情事
    ，於民國95年間曾依「中華民國銀行公會會員辦理消費金融
    案件無擔保債務協商機制」，以書面向最大債權金融機構中
    國信託商業銀行（下稱中國信託）請求共同協商債務清償方
    案，並於同年12月間協商成立，聲請人每月應繳金額為新臺
    幣（下同）17,925元。聲請人當時擔任機械廠員工，每月薪
    資約3萬餘元，扣除個人所得後，仍盡力繳款，惟97年5月間
    ，因公司非法資遣，且該公司亦拒絕發給非自願性離職證明
    ，失業後聲請人雖立即找到工作，但每月所得卻降至2 萬元
    上下，扣除基本生活開銷，顯然無法支付上開之協議金額，
    聲請人每月開支約為1萬7千元，此外，因聲請人與父母同住
    另須負擔自用住宅貸款5 千元，聲請人實已無力負擔其他協
    商金額，是以，並非聲請人主觀上惡意不履行協議，實係客
    觀上有不可歸責於聲請人之事由發生。又聲請人無擔保或無
    優先權之債務總額未逾1千2百萬元，復未經法院裁定開始清
    算程序或宣告破產，爰聲請更生等語。
三、經查，聲請人所主張之上開事實，業據其提出全戶戶籍謄本
    、債權人清冊、聲請人本人及其母親之97年度綜合所得稅各
    類所得資料清單及全國財產總歸戶財產查詢清單、勞工保險
    被保險人投保資料表，95年之無擔保債務還款計畫協議書、
    聲請人母親之大眾銀行存摺及內頁、財團法人金融聯合徵信
    中心綜合信用報告書、勞健保支出證明、日常生活費用支出
    單據等各1份為證，經查聲請人97 年度綜合所得稅籍資料清
    單顯示，聲請人97年度年所得為16,345元（計算式：196,14
    0 /12=16,345），另依聲請人所陳其目前之薪資為每月2 萬
    元。另關於聲請人個人所提列之必要生活費用部分，依聲請
    人於98年5 月12日所提出之每月支出表計算，聲請人每月最
    低生活費用為17,925元，惟參照內政部社會司所公布之98年
    度台灣省最低生活費9,829 元高出甚多，且審查聲請人所提
    出支出中，保險費用屬非必要支出應予剔除，另聲請人雖提
    列5 千元之自用住宅支出，然該自用住宅所有者為聲請人之
    母親，況依聲請人母親之全國財產總歸戶財產查詢清單所示
    ，其名下尚有10筆不動產、股票等，市值亦達百萬，且其97
    年每月平均所得亦有20,246 元（計算式：（243,985-1,035
    ）/12＝20,246 元），應非聲請人本件合理之日常生活必要
    支出或扶養支出，是以，依聲請人每月必要生活支出金額9,
    829元計算，與聲請人目前每月平均所得2萬元相減後賸餘10
    ,171 元，顯不足支付原協商金額17,925 元。綜上，則聲請
    人既已無法支付上開條件，是上開協商金額並未斟酌聲請人
    之支付能力，僅因聲請人疏慮或無從選擇或迫於現實因素勉
    強達成之條件，已難期聲請人能確實履行（聲請人亦僅繳款
    至97年7 月止），故本院認其情形仍屬消費者債務清理條例
    第151條第5項但書「因不可歸責於己之事由，致履行顯有重
    大困難」之規定並與本條例立法意旨相符，聲請人屬不能清
    償債務之情形。此外，本件亦查無聲請人有消費者債務清理
    條例第6條第3 項、第8條或第46條各款所定駁回更生聲請之
    事由存在，則聲請人聲請更生，洵屬有據，並依首揭規定命
    司法事務官進行本件更生程序，爰裁定如主文。
中    華    民    國    98    年    12    月    16    日
                  民事第三庭    法  官  張天民
備註 1：關於更生方案之「認可」，本院必實際依聲請人之收入
        、資產狀況詳細評估，認為公允者始予認可，非依債權
        總額打折認定，請慎提更生方案。
備註 2：依消費者債務清理條例第61條、第65條之規定：若債務
        人提出之更生方案未經債權人會議同意可決、亦未經法
        院裁定認可者，應開始「清算程序」。屆時債務人所有
        之全部財產均將「拍賣變價」分配予債權人；且法院得
        依利害關係人之聲請或依職權限制債務人之生活；債務
        人公私法上之資格或權利將受限，不得從事擔任特定職
        務或業務之從業人員、不得經營若干特定營業或為某些
        特定交易行為、或喪失部分特定資格；而若查明債務人
        有消費者債務清理條例第133條、第134條各款所規定之
        情事（例如經查明債務人有因浪費、賭博或其他投機行
        為，致財產顯然減少、負擔過重債務；或普通債權人之
        分配額低於債務人聲請前 2年可處分所得扣除自己及依
        法應受其扶養者所必要生活費用之數額），本院將為「
        不免責」之裁定。
上為正本係照原本作成。
本件不得抗告。
本裁定已於98年12月16日17時公告。
中    華    民    國    98    年    12    月    16    日
                                書記官  崔青菁


司法院資訊處製作；財團法人民間司法改革基金會備份。
